臺灣苗栗地方法院刑事判決
110年度簡上字第68號
上  訴  人
即  被  告  鍾竣宇

                    住高雄市○○區○○路000號（高雄○○○○○○○○）

上列上訴人即被告因竊盜案件，不服本院簡易庭中華民國110年6
月17日110年度苗簡字第472號第一審簡易判決（聲請簡易判決處
刑案號：110年度偵字第591號），提起上訴，本院管轄之第二審
合議庭判決如下：
    主  文
上訴駁回。
    理  由
一、本件經本院合議庭審理結果，認原審簡易判決以上訴人即被
    告鍾竣宇（下稱被告）係共同犯刑法第320條第1項、第323
    條之竊盜罪，判處有期徒刑6月，如易科罰金，以新臺幣（
    下同）1,000元折算1日。未扣案之犯罪所得240萬2,459元沒
    收，於全部或一部不能沒收或不宜執行沒收時，追徵其價額
    ，認事用法及量刑均無不當，應予維持，並引用原審簡易判
    決書所記載之犯罪事實、證據及理由（如附件）。另證據部
    分補充：「被告於本院準備程序中之供述、證人林樹文、張
    凱芸、紀添茂於本院審理中之證述」（本院簡上卷【下稱本
    院卷】第97至99、133至160頁）、「證人林樹文之警詢筆錄
    、指認犯罪嫌疑人紀錄表、自願受搜索同意書各1份」（偵
    卷第36至40、45頁反面至47頁反面）。
二、被告上訴意旨略以：請求改判並從輕量刑，希望給予緩刑之
    宣告；當時挖礦機並未開啟，伊等只有測試風扇，根本尚未
    啟動運作，並無竊電行為；伊對於真實姓名年籍不詳，綽號
    「阿龍」之男子私接電源之竊電行為並不知情，與「阿龍」
    並無犯意聯絡及行為分擔，又被告倘確有竊電行為，彭安琦
    豈會主動報警，此與常理有違等語。
三、被告雖以前揭情詞置辯，惟查：
　㈠被告於警詢及偵查中就其於前揭時、地，委由曾德維向林樹
    文承租位於苗栗縣○○鎮○○路00號之處所，設置搭載特定應用
    積體電路等計算處理裝置，俗稱「挖礦機」之設備，藉由執
    行驗證加密貨幣（cryptocurrency）交易之電腦演算獲取加
    密貨幣，從事俗稱「挖礦（mining）」之工作；又「阿龍」
    於民國109年5月15日後之某日，前往上址地點施工，在台灣
    電力股份有限公司（下稱台電公司）之電源線路上私接電線
    ，繞越電度表接至上址地點內等節並不爭執，復有卷內各項
    證據資料及扣案物可資佐證，堪認屬實。
　㈡考諸台電公司用電實地調查書及現場照片（偵卷第49、54至5
    8頁），可知上址地點之電力配置確有在台電公司設置於道
    路旁之變電箱電源線路上私接電線，並繞越上址地點之電度
    表，將電源接至上址地點室內使用，而已構成違規用電之情
    形，經台電公司人員現場檢視並測試後，確認上開私接電線
    有電流反應，並接往上址地點2樓設置挖礦機之房間，而與
    該等房間之電源總開關、各台挖礦機接續相連，是上開挖礦
    機即已接通電源而處於隨時可啟動運作之狀態無訛。又參諸
    「挖礦」行為本質上需長時間（近乎24小時）進行複雜密集
    之電腦演算，從而挖礦機及散熱裝置所消耗之電力，乃至其
    相應產生之電費極為龐大，倘依正規電價計費，則從事「挖
    礦」行為可獲得之利益或有可能尚不敷所需支付之成本，是
    從事「挖礦」行為之人往往有遂行私接電線、繞越電錶等違
    規用電行為，以確保「挖礦」行為足以獲利之誘因或動機，
    據此，本件被告既委由曾德維向林樹文承租上址地點從事「
    挖礦」工作，對於「挖礦」行為當具有相當程度之認識及經
    驗，且「阿龍」前往上址地點施工，並將電線接至上址地點
    2樓設置挖礦機之房間，亦係受被告之委託所為，則被告對
    於「阿龍」從事前揭私接電線等違規用電行為一情應有充分
    認識，斷無諉為不知之理，被告辯稱其不知情，提議施工安
    裝節電設備係「阿龍」或「輝哥」云云，顯係事後卸責之詞
    ，洵非可採。
　㈢次查，上開挖礦機確已接通電源而處於隨時可啟動運作之狀
    態，業經本院認定如前，另衡以該等設置挖礦機之房間亦已
    設置散熱風扇、消音棉等設備，此外，被告於警詢及偵訊中
    復自承：挖礦機需測試有無異常，伊擔心大量挖礦機瞬間啟
    動會有承載量不足或電線走火之情形；機台有經測試；伊等
    測試時才有啟動並運作現場140台挖礦機，警方到場時並沒
    有運作；該等房間原先並無220伏特之電源，廠房需要150個
    插座等語明確（偵卷第25至26、108頁及其反面），與證人
    彭安琦於警詢時證稱：測試時才會運作現場140台挖礦機；
    伊前往上址地點時，現場裝潢陳設就如同卷內現場照片所示
    等語（偵卷第29頁反面、109頁），證人林樹文於本院審理
    中證稱：伊出租上址地點約2個月後，有發現上址地點用電
    量超過、沒有電，伊就通報台電公司人員前來查看，台電公
    司人員在維修時發現不正常；上址地點機器都有接電；台電
    公司人員換過電線，後來恢復用電後，伊有看到那些機器有
    在運作等語（本院卷第134至135、137至139頁），證人紀添
    茂於本院審理中證稱：當初民眾通報電線燒損，伊等去測量
    電流，發現電流超過才造成電線燒損，之後就將變壓器換大
    ，後來才查知是因為竊電的關係，電流量增加太多，才造成
    電線燒損；一開始是民眾通報，伊等到場時，警方尚未到場
    ；伊等發現上址地點私接電線，沒有經過電表就私接進去室
    內；當初伊等到場時，現場私接電線部分應已事先拔掉，就
    沒有接上去，但測量時仍是有通電的，上開電線拔開或鎖上
    應該很快速，要使用時再鎖上去即可等語（本院卷第150至1
    51、154至155、157至160頁），所述情節均互核相符，是綜
    合上開各情以觀，足認上址地點之電力配置在台電公司之電
    源線路上私接電線，並繞越電度表接至上址地點室內，確係
    供被告運作挖礦機從事「挖礦」行為使用，並已有啟動運作
    挖礦機及散熱裝置而竊取電能，從而發生電力過載、線路燒
    損之情形，已臻明確。另依卷內事證，尚無積極證據證明彭
    安琦於案發時對於上址地點私接電線等違規用電情形已有認
    識，則不問本件經警查獲之經過及彭安琦主動通報警方之緣
    由究竟如何，要難以此遽為對被告有利之認定。是被告此部
    分所辯，與客觀事證未盡相符，應係事後避重就輕之詞，實
    難憑採。
四、按刑事審判之量刑，在於實現刑罰權之分配的正義，故法院
    對科刑判決之被告量刑，應符合罪刑相當原則，使罰當其罪
    ，此所以刑法第57條明定科刑時應審酌一切情狀，尤應注意
    該條所列各款情形，以為科刑輕重之標準。而量刑之輕重，
    係實體法上賦予事實審法院得依職權自由裁量之事項，苟法
    院於量刑時，已以行為人之責任為基礎，並斟酌刑法第57條
    各款所列情狀，而未逾越法定範圍，又未濫用其職權，即不
    得遽指為違法（最高法院72年台上字第6696號、75年台上字
    第7033號判例、96年度台上字第760號判決意旨參照）。次
    按刑罰之量定，固屬法院自由裁量之職權行使，但仍應審酌
    刑法第57條所列各款事由及一切情狀，為酌量輕重之標準，
    並非漫無限制，除不得逾越法律所規定之範圍外，並應具妥
    當性及合目的性，符合罪刑相當原則。在同一犯罪事實與情
    節，如別無其他加重或減輕之原因，下級審法院量定之刑，
    亦無過重或失輕之不當情形，則上級審法院對下級審法院之
    職權行使，原則上應予尊重（最高法院85年度台上字第2446
    號、95年度台上字第6617號判決意旨參照）。查原審審酌被
    告為節省挖取虛擬貨幣之高額電費支出，竟以私接電纜線之
    方式，使台電公司無法核實計算用電收取費用，而受有損失
    ，所為實非可取，併考量被告犯後坦承犯行，態度尚可，暨
    其於警詢中自陳職業為工程師、經濟狀況小康、智識程度大
    學畢業等一切情狀，量處有期徒刑6月，並諭知以1,000元折
    算1日為其易科罰金之折算標準；復就沒收部分，認被害人
    台電公司固向被告追償108年7月15日至109年7月14日（計36
    5日）之電費計1,437萬5,370元，然被告係自109年5月15日
    向林樹文承租上址地點，而於109年7月14日為警查獲（計61
    日），爰以犯罪期間共61日估算被告犯罪所得相當於240萬2
    ,459元之電能，應依刑法第38條之1第1項前段、第3項、第4
    項之規定，宣告沒收其之犯罪所得之財產上利益，於全部或
    一部不能沒收或不宜執行沒收時，追徵其價額。又扣案之挖
    礦機140台、監視主機1台、監視螢幕1台，雖經設置上開建
    物內，使用不經電表之導線接收竊得之電能，然竊取電能使
    用於各式電器設備如冷氣、風扇、電燈、冰箱等民生用品，
    或機具、電腦、網路設備等非民生用品，抑或用於充電型產
    品如電動汽車、電動機車、行動電話等等，均屬行為人竊取
    電能後所為消耗竊得電能之處分行為，僅因其標的物為能量
    性質之準動產，致竊盜行為與處分行為密接重疊，難以區隔
    ，衡酌各式用電設備具有受法律保護之財產權，其使用本無
    不法，與竊取電能亦無必然之關聯性，非得逕認上開扣案用
    電設備係屬犯罪工具，自不得依刑法第38條第2項規定宣告
    沒收。本院認原審就刑之量定，已斟酌刑法第57條各款所列
    情形及其他科刑事項，既未逾越法定刑度，又未濫用裁量之
    權限，所量處之刑應屬適當，亦無過重或過輕等顯然失當之
    情形，於法並無違誤，本院對原審之職權行使，自應予以尊
    重，以維科刑之安定性。從而，原審之量刑尚無違法或不當
    之瑕疵可指。是被告以前揭情詞提起本件上訴，請求從輕量
    刑，為無理由，應予駁回。至被告雖請求予以緩刑之宣告，
    惟本院考量被告上開犯罪情狀，為強化被告尊重法律規範秩
    序及其遵法意識，認有必要藉刑罰之執行，使其深切記取教
    訓，避免再蹈覆轍，自不宜逕予緩刑之宣告，附此敘明。
五、被告經本院合法傳喚後，無正當之理由未到庭，爰依刑事訴
    訟法第455條之1第3項準用同法第371條之規定，不待其陳述
    ，逕為一造缺席判決。
據上論斷，依刑事訴訟法第455條之1第1項、第3項、第368條、
第373條、第371條，判決如主文。
本案經檢察官韓茂山聲請以簡易判決處刑，檢察官蕭慶賢到庭執
行職務。
中　　華　　民　　國　　111 　年　　7 　　月　　5 　　日
　　　　　　　　　刑事第一庭　審判長法　官　陳茂榮
　　　　　　　　　　　　　　　　　　法　官　柳章峰
　　　　　　　　　　　　　　　　　　法　官　高御庭
以上正本證明與原本無異。
本判決不得上訴。
中　　華　　民　　國　　111 　年　　7 　　月　　5 　　日
　　　　　　　　　　　　　　　　　　書記官　林怡芳